【裁判字號】    96,重訴,335
【裁判日期】    970430
【裁判案由】    遷讓房屋
【裁判全文】
臺灣板橋地方法院民事判決             96年度重訴字第335號
原      告  戊○○
            丁○
共      同
訴訟代理人  蔡文生律師
被      告  己○○
            乙○○
兼  上一人
法定代理人  庚○○
            甲○○
被      告  壬○○
            癸○○
            丑○○
            子○○
兼  上二人
法定代理人  辛○○
            丙○○
上列當事人間請求遷讓房屋事件，經本院於民國97年4 月16日言
詞辯論終結，判決如下：
    主  文
確認原告與被告己○○就坐落如附表一所示建物之租賃關係不存
在。
被告乙○○、庚○○、甲○○應自坐落如附表一所示建物遷出。
被告壬○○、癸○○、丑○○、子○○、辛○○、丙○○應自坐
落如附表二所示建物遷出。
訴訟費用由被告己○○負擔三分之一、由被告乙○○、庚○○、
甲○○負擔三分之一，餘由被告壬○○、癸○○、丑○○、子○○、辛○○、丙○○負擔。
    事實及理由
一、程序方面：
  (一)按訴狀送達後，原告不得將原訴變更或追加他訴；但請求之
    基礎事實同一或不甚礙被告之防禦及訴訟之終結者，不在此
    限，民事訴訟法第255 條第1 項第2 款、第7 款分別定有明
    文。查原告原於起訴狀聲明第2 項求為判決「被告庚○○應
    自坐落如附表一所示建物遷出」，嗣於訴狀送達後，再查報
    上址另有被告庚○○之配偶甲○○、長子乙○○同住其內，
    並追加甲○○、乙○○為被告，請求命其2 人亦應自坐落如
    附表一所示建物遷出，核其基礎事實同一，且不甚礙被告之
    防禦及訴訟之終結，自合於上開規定，應予准許。
  (二)被告經合法通知，均未於最後言詞辯論期日到場，核無民事
    訴訟法第386 條所列各款情形，爰依原告之聲請，由其一造
    辯論而為判決。
二、原告起訴主張：
  (一)原告於民國91年11月26日向本院民事執行處拍定應買取得坐
    落如附表一、二所示建物所有權後，因發現有訴外人蘇李玉
    瓊無權佔用上開建物拒不遷讓，乃對蘇李玉瓊起訴請求遷讓
    房屋，惟案經臺灣高等法院審理結果，認定如附表一所示建
    物登記在被告辛○○名下時，由其母蘇李玉瓊出租予被告己○○（原名蔡英雄），約定租期自87年11月1 日起至97年10
    月31日止共10年，並以押租保證金新臺幣（下同）100 萬元
    之利息抵繳租金，再由被告己○○無償出借予蘇李玉瓊之女
    即被告庚○○暨其配偶甲○○、其子乙○○占有使用，是縱
    如附表一所示建物之所有權嗣經移轉與原告，上開租賃關係
    對於原告仍應繼續存在，因而判決駁回原告之訴確定。嗣原
    告雖向蘇李玉瓊請求交付前揭押租保證金100 萬元，惟蘇李
    玉瓊卻辯稱未收到押租保證金且從此藏匿無蹤，復經原告定
    期催告被告己○○支付如附表一所示建物之租金，亦未獲置
    理，爰以本件起訴狀繕本之送達，通知被告己○○終止原告
    與渠之間就如附表一所示建物之租賃關係。從而，被告己○○既然已無占有如附表一所示建物之合法權源，即無權利將
    之無償借予被告庚○○、甲○○、乙○○使用，爰本於民法
    第767 條物上請求權之規定，訴請被告庚○○、甲○○、乙○○騰空遷出如附表一所示建物。
  (二)又原告先前訴請蘇李玉瓊自如附表二所示建物遷出一案獲勝
    訴判決確定後，旋向本院民事執行處聲請強制執行，詎有被
    告壬○○、癸○○、丑○○、子○○、辛○○、丙○○抗辯
    如附表二所示建物曾為訴外人蘇釗所有，其等均為蘇釗之占
    有輔助人，而非上開確定判決執行名義債務人蘇李玉瓊之占
    有輔助人，致本院民事執行處認定該民事確定判決執行效力
    不及於被告壬○○、癸○○、丑○○、子○○、辛○○、丙○○，而駁回原告強制執行之聲請。惟蘇釗已於84年1 月17
    日死亡，即自斯時起喪失對如附表二所示建物之占有，故被
    告壬○○、癸○○、丑○○、子○○、辛○○、丙○○自此
    時起已非蘇釗之占有輔助人；另蘇釗之子即被告辛○○嗣雖
    因繼承而取得如附表二所示建物之所有權，然已於88月11日
    29日移轉所有權予訴外人顏武良而喪失占有權源，是被告壬○○、癸○○、丑○○、子○○、辛○○、丙○○無權占有
    如附表二所示建物之事實甚明。爰本於民法第767 條物上請
    求權之規定，訴請被告告壬○○、癸○○、丑○○、子○○
    、辛○○、丙○○騰空遷出如附表二所示建物。
  (三)聲明：求為判決如主文第1 、2 、3 項所示。
三、被告丙○○未於最後言詞辯論期日到場，惟據其先前到庭陳
    述稱：伊不認識被告己○○，渠以前是居住在2 樓，已於1
    年多前搬出等語，並聲明：請求駁回原告之訴。被告己○○
    、乙○○、庚○○、甲○○、壬○○、癸○○、丑○○、子
    ○○、辛○○則均未於言詞辯論期日到場，亦未提出書狀作
    何聲明或陳述。
四、本院之判斷
  (一)原告主張其於91年11月26日自本院民事執行處90年度執字第
    12119 號債權人華泰商業銀行股份有限公司與債務人邱莉茉
    間拍賣抵押物事件強制執行程序中，拍定買受如附表一、二
    所示建物而取得該建物之所有權等事實，業據原告提出臺北
    縣中和地政事務所建物所有權狀影本2 份為憑（見本院卷第
    7 頁及其背面），並經本院依原告之聲請調取上開拍賣抵押
    物事件卷宗核閱屬實，自堪採信。另原告主張如附表一所示
    建物現由被告乙○○、庚○○、甲○○占有使用中，如附表
    二所示建物則為被告壬○○、癸○○、丑○○、子○○、辛○○、丙○○所佔用等情，則為被告丙○○所不爭執（見本
    院卷第71頁），且經本院函請臺北縣政府警察局永和分局派
    員到場查訪確認無訛，有該分局97年1 月9 日北縣警永偵字
    第0970001161號函暨所附查訪紀錄表以及本院公務電話紀錄
    各1 份附卷可稽（見本院卷第97至99頁），亦堪信為真實。
  (二)又原告主張如附表一所示建物登記在被告辛○○名下時，由
    訴外人蘇李玉瓊出租予被告己○○，約定租期自87年11月1
    日起至97年10月31日止共10年，並以押租保證金100 萬元之
    利息抵繳租金，嗣原告雖經法院強制執行程序拍定買受並取
    得該建物所有權，因而繼受上開租賃關係出租人之地位，惟
    蘇李玉瓊並未移交押租保證金100 萬元，且被告己○○經原
    告定期催告亦未支付租金，爰以本件起訴狀繕本之送達，通
    知被告己○○終止原告與渠之間就如附表一所示建物之租賃
    關係等語。按民法第425 條所謂對於受讓人繼續存在之租賃
    契約，係指民法第421 條第1 項所定意義之契約而言，若因
    擔保承租人之債務而接受押租金，則為別一契約，並不包括
    在內，此項押租金契約為要物契約，以金錢之交付為其成立
    要件，押租金債權之移轉，自亦須交付金錢，始生效力，出
    租人未將押租金交付受讓人時，受讓人即未受押租金債權之
    移轉，對於承租人自不負返還押租金之義務；又承租人以金
    錢貸與前業主，約定將息抵租，是債之關係顯僅發生於承租
    人與前業主間，故在租賃關係存續中，前業主縱將租賃物讓
    與第三人，但除有民法第300 條所定之債務承擔情形外，原
    約定對該第三人並非繼續有效，此與一般依租賃契約所為租
    金之預付，得以對抗受讓人之情形，初非相同，最高法院著
    有65年臺上字第156 號及45年臺上字第590 號判例意旨可資
    參照。依前揭判例意旨可知，如原出租人未將押租保證金移
    轉予受讓人或受讓人曾為押租保證金之債務承擔時，基於債
    之相對性原則，承租人即無法以租約中有押租金孳息抵付租
    金之約定，執以向房屋受讓人作為拒絕支付租金之抗辯。次
    按承租人租金支付有遲延者，出租人得定相當期限，催告承
    租人支付租金，如承租人於其期限內不為支付，出租人得終
    止契約；租賃物為房屋者，遲付租金之總額，非達2 個月之
    租額，不得依前項之規定，終止契約，其租金約定於每期開
    始時交付者，並應於遲延給付逾2 個月時，始得終止契約，
    民法第440 條第1 項、第2 項分別定有明文。經查：
    1.被告己○○在前述本院民事執行處拍賣抵押物事件90年12
      月10日調查程序中自承：伊向蘇李玉瓊承租如附表一所示
      建物，並約定以押租金100 萬元之利息抵繳房租等語明確
      ，此經本院查閱該案卷宗確認屬實；惟原告主張蘇李玉瓊
      並未移交該100 萬押租金一節，亦未據被告己○○到場或
      提出書狀加以爭執，依民事訴訟法第280 條第3 項準用同
      條第1 項之規定，應視同已自認原告上開主張。從而，原
      告主張被告己○○縱曾與蘇李玉瓊就如附表一所示建物約
      定以押租保證金100 萬元利息抵付租金，仍不得免除其對
      於原告給付租金之義務等語，自屬有據。
    2.再者，原告主張被告己○○自其取得如附表一所示建物所
      有權起迄今，均未繳納任何租金等情，亦未據被告己○○
      到場或提出書狀加以爭執，依民事訴訟法第280 條第3 項
      準用同條第1 項之規定，應視同已自認原告上開主張；而
      原告前以被告己○○遷移新址不明為由，聲請本院准將其
      催告被告己○○於3 日內支付積欠租金之意思表示公示送
      達一節，已據原告提出本院95年度簡聲字第73號民事裁定
      暨所附郵局存證信函等影本各1 件存卷足憑（見本院卷第
      22 頁 及其背面），復經本院依職權調取該聲請公示送達
      事件卷宗查閱屬實，是原告催告被告己○○支付租金意思
      表示之通知已於95年8 月8 日登載於新聞紙，依民事訴訟
      法第152 條前段規定，於同年月28日生合法送達於被告己○○之效力。從而，被告己○○於受限期支付積欠租金之
      催告通知後仍不為支付，且原告於本件起訴狀內已表明終
      止其與被告己○○間就如附表一所示建物租賃契約之旨，
      該起訴狀繕本亦於96年9 月23日生合法送達於被告己○○
      之效力，有本院送達證書1 紙在卷可考（見本院卷第68頁
      ），則原告主張其與被告己○○間就如附表一所示建物之
      租賃關係已不存在，並提起本件確認之訴等語，即屬有據
      ，應予准許。
  (三)復按所有人對於無權占有或侵奪其所有物者，得請求返還之
    ；對於妨害其所有權者，得請求除去之，民法第767 條前段
    、中段分別定有明文。再按以無權占有為原因，請求返還所
    有物之訴，被告對原告就其物有所有權存在之事實無爭執，
    而僅以非無權占有為抗辯者，原告對於被告無權占有之事實
    ，無舉證責任；被告應就其取得占有係有正當權源之事實，
    應證明之，如不能證明，則應認原告之請求為有理由。查原
    告經法院強制執行程序拍定買受而取得如附表一、二所示建
    物之所有權，已如前述，惟被告乙○○、庚○○、甲○○以
    及被告壬○○、癸○○、丑○○、子○○、辛○○、丙○○
    並未舉證證明其等分別占有使用如附表一所示建物及如附表
    二所示建物具有合法正當權源，是原告依民法第767 條規定
    ，請求被告乙○○、庚○○、甲○○自坐落如附表一所示建
    物遷出，以及請求被告壬○○、癸○○、丑○○、子○○、
    辛○○、丙○○自坐落如附表二所示建物遷出，洵屬有據，
    應予准許。
五、結論：原告之訴為有理由，依民事訴訟法第385 條第1 項前
    段、第78條、第85條第1 項但書，判決如主文。
中    華    民    國    97    年    4     月    30    日
                  民事第三庭審判長法  官  朱耀平
                                  法  官  黃信滿
                                  法  官  王瑜玲
以上正本係照原本作成
如對本判決上訴，須於判決送達後20日內向本院提出上訴狀
中    華    民    國    97    年    4     月    30    日
                                  書記官  黃美雲


司法院資訊處製作；財團法人民間司法改革基金會備份。
